臺灣士林地方法院民事裁定　　　　　　 100年度事聲字第69號
異　議　人
即　債權人　萬泰商業銀行股份有限公司
法定代理人　盧正昕
代　理　人　王怡潔
相　對　人
即　債務人　陳莆秝原名陳燿昆.
上列異議人因債務人陳莆秝聲請更生事件，不服民國100 年1 月
24日本院司法事務官98年度司執消債更字第126 號裁定，提出異
議，本院裁定如下：
    主  文
異議駁回。
    理  由
一、債務人聲請更生事件，前經本院於民國98年9 月17日以97年
    度消債更字第113 號裁定債務人自98年9 月21日17時起開始
    更生程序，並命司法事務官進行更生程序，嗣債務人於99年
    12月31日就其於98年11月5 日更生程序中提出之更生方案（
    見本院98年度司執消債更字第126 號卷(一)第99頁至第103 頁
    ）提出修正方案（同卷(二)第105 頁至第108 頁，下稱系爭更
    生方案），本院司法事務官於100 年1 月24日以98年度司執
    消債更字第126 號裁定，認債務人有薪資、執行業務所得或
    其他固定收入，而系爭更生方案條件公允，而逕予認可，先
    予敘明。
二、異議意旨略以：債務人所持有之股票其市值截至100 年1 月
    28日為新臺幣（下同）3 萬2,741 元，顯與債務人自陳之市
    值2 萬3,295 元有極大差距，更遑論各方推論股市於年後將
    上萬點，待債務人更生方案履行第1 期，其市值應將高於現
    況，故系爭更生方案應非以固定之價值，而以實際賣出之價
    值作為清償之數額較為妥適，爰提出異議，求為廢棄原裁定
    。
三、本院之判斷：
  (一)按債務人有薪資、執行業務所得或其他固定收入，法院認更
    生方案之條件公允者，得不經債權人會議可決，逕依債務人
    之聲請或依職權以裁定認可更生方案。消費者債務清理條例
    第64條第1 項定有明文。所謂條件公允，觀諸消費者債務清
    理條例立法目的，旨在於使陷於經濟上困境之消費者，藉更
    生程序清理債務，妥適調整其與債權人權利義務關係，保障
    債權人公平受償，並謀求消費者經濟生活更生機會，其判斷
    ，應在更生方案履行可能之前提下，斟酌債務人收入、財務
    狀況及必要生活支出，查其是否已盡可能清償？多數債權人
    是否按其債權比例公平受償？
  (二)本件債務人係44年12月生，已年屆55歲，系爭更生方案履行
    期間，債務人預估工作所得為每月3 萬353 元，其必要支出
    則為2 萬4,000 元。而債務人於本院裁定開始更生程序時，
    名下尚有上市之長榮航空股份152 股、華航股份140 股、友
    達股份58股、台積電股份252 股及寶來證券股份176 股之財
    產，債務人願將上開股份出售所得價款2 萬5,000 元加入第
    1 期清償金額，用以清償債務，而提出以2 個月為1 期，共
    分48期清償，除第1 期清償3 萬7,000 元外，其餘每期清償
    1 萬2,000 元，並於每年度第1 期加計1 次特別增加金額3
    萬元（共8 期）之更生方案，依其工作能力、收入及財務狀
    況判斷，應已盡可能為清償，而其負債總額307 萬1,398 元
    ，最終清償期為自認可更生方案裁定確定之翌日起8 年，清
    償總額84萬1,000 元，無擔保優先權債權人受清償比例27.3
    8%，各債權人並依其債權額比例受償。綜此以觀，系爭更生
    方案，條件尚難謂不公允，該更生方案對於債權人權益及合
    於自我能力為消費等觀念所造成之衝擊與影響，仍在立法者
    立法當時所預想及評估之範圍內。
  (三)至異議人主張各方推論股市於年後將上萬點，待債務人更生
    方案履行第1 期，其所持有股票之市值應將高於現況，故系
    爭更生方案應以實際賣出之價值作為清償之數額云云。然股
    票交易價格繫於市場供需、經濟環境等諸多不確定因素，異
    議人上開主張顯為其主觀臆測之詞，係以對將來不確定之預
    估指摘更生方案條件欠缺公允，尚非可採。況更生程序有別
    於清算程序，非以清算債務人之總體財產清償債務，依消費
    者債務清理條例第64條第2 項第3 款規定，債務人持有之股
    票僅須列入依清算程序所得受償之總額計算，並無強制債務
    人變價之依據及必要，債務人為求增加清償成數，仍願以名
    下股票出售所得2 萬5,000 元加入更生方案第1 期清償金額
    ，俱見債務人還款之誠意，且對異議人已屬有利。
四、綜上所述，原裁定所認可之更生方案，其內容核屬公允，復
    無消費者債務清理條例第63條、第64條第2 項規定不應認可
    之消極事由存在，本院司法事務官不經債權人會議可決，依
    職權認可更生方案，於法相合。異議人執上開事由提出異議
    ，為無理由，應予駁回。
五、爰裁定如主文。
中    華    民    國   100    年    6     月    21    日
                  民事第二庭  法      官  周群翔
上為正本係照原本作成。
如不服本裁定，應於裁定送達後10日內，以書狀向本院提出抗告
，並繳納抗告費新臺幣1 千元。
中    華    民    國   100    年    6     月    23    日
                              書  記  官  劉淑慧